【裁判字號】    89,訴,278
【裁判日期】    890407
【裁判案由】    重利
【裁判全文】
臺灣高雄地方法院刑事判決                          八十九年度訴字第二七八號
    公  訴  人  臺灣高雄地方法院檢察署檢察官
    被      告  丁○○
    被      告  丙○○
右列被告因重利案件，經檢察官提起公訴（八十八年度偵字第一八三六七號、第二六
六八一號），本院判決如左：
    主  文
丁○○、丙○○共同乘他人急迫，貸與金錢，而取得與原本顯不相當之重利為常業，
均處有期徒刑拾月。丙○○緩刑參年。
支票壹張及商業本票壹本（已有使用過，僅剩貳拾張空白本票）、名片參拾張、空白
本票參拾肆張、空白借據伍佰捌拾貳張、空白債務承擔契約書陸張、空白借款契約書
陸張、空白讓渡同意書陸張、帳冊伍本、記事資料陸張、ＥＲＩＣＳＳＯＮ牌行動電
話壹支、本票拾陸張、借據陸張、借款契約壹張均沒收。
    事  實
一、丁○○與丙○○有姻親關係，而丁○○因學歷有限而謀生不易，旋以每月新台幣
    （下同）三萬元之代價，僱佣丙○○，二人基於共同常業重利之犯意聯絡，自八
    十七年十一月間起，以在臺灣新聞報刊登借貸廣告之方式，由丁○○提供高雄市
    ○○○路三十號之處所，共同經營地下錢莊，丙○○則負責開車接送丁○○前往
    與欲借款之人接洽，並以行動電話號碼為0000000000號為聯絡工具；
    其利息之計算為每十天為一期，利息二十分（相當於每月六十分），同時採預扣
    利息方式，乘前來借錢之乙○○、甲○○等不特定人需款週轉急迫之際，貸以金
    錢，並視各別借款人之信用或借款久暫等情況，要求借款之人交付如身分證等證
    件或簽發本票、借據或借款契約書等不同之文書，做為擔保，而取得與原本顯不
    相當之重利，丁○○、丙○○並均以之為常業，藉此放款牟利而賴以維生。嗣至
    八十八年七月二十一日下午二時二十分許，為高雄市憲兵隊人員在上址查獲，並
    搜扣得支票一張及商業本票一本（已有使用過，僅剩二十張空白本票）、名片三
    十張等物；復於八十八年十月二十九日上午十時許，再為警於上址查獲，並扣得
    空白本票三十四張、空白借據五百八十二張、空白債務承擔契約書六張、空白借
    款契約書六張、空白讓渡同意書六張、帳冊五本、記事資料六張、ＥＲＩＣＳＳ
    ＯＮ牌行動電話一支、本票十六張、借據六張、借款契約一張等物。
二、案經高雄市憲兵隊及高雄市政府警察局移送臺灣高雄地方法院檢察署檢察官偵查
    起訴。
    理  由
一、右揭事實業據被告丁○○及丙○○坦承不諱，核與被害人甲○○於警訊時所供述
    之情節相符，此外，復有支票一張、商業本票一本、名片三十張、空白本票三十
    四張、空白借據五百八十二張、空白債務承擔契約書六張、空白借款契約書六張
    、空白讓渡同意書六張、帳冊五本、ＥＲＩＣＳＳＯＮ牌行動電話一支、本票十
    六張、借據六張、借款契約一張等物扣案可稽，被告二人之自白可認與事實相符
    ；而被告丁○○及丙○○以每萬元每月利息六千元之重利貸款與他人，經換算之
    結果，其一萬元之每年之利息計七萬二千元，年利率高達百分之七百二十，遠超
    過民法規定年利率不得超過百分之二十之最高限制，亦高於社會一般放款之利率
    ；再衡情甲○○等人若非陷於急迫之際，實無必要看報紙之廣告，向被告丁○○
    、丙○○借款，忍受高利壓迫之理，足徵被告丁○○、丙○○之放款行為顯屬取
    得與原本顯不相當之重利。被告犯罪事證明確，犯行實堪認定。
二、核被告丁○○及丙○○所為，均係犯刑法第三百四十五條之常業重利罪。被告二
    人間，就上開犯行，有犯意聯絡及行為分擔，均為共同正犯。審酌被告二人年富
    力壯，卻不思循正途謀生，竟以月息高達六十分之利率貸款於急需款項之人，獲
    取暴利，惡性非輕，惟念及渠等於犯罪後坦承犯行，態度良好等一切情狀，爰分
    別量處如主文所示之刑，以為懲儆。又被告丙○○五年內未曾受有期徒刑以上刑
    之宣告，有臺灣高等法院被告全國前案紀錄表一紙在卷可稽，因一時失慮，偶罹
    刑典，經此刑之宣告後，應知警惕而無再犯之虞，本院因認暫不執行其刑為當，
    予以宣告緩刑三年，用啟自新。至扣案之支票一紙及本票十六紙，為被告丁○○
    所持有，又因支票及本票均係為有價證券，非惟有一定價值且亦具流通性，復為
    被告丁○○為上述常業重利犯行時要求借款人所開立，應屬被告丁○○犯罪所得
    ；而借據六張、借款契約一張則為被告丁○○要求借款人出具以為擔保之物、Ｅ
    ＲＩＣＳＳＯＮ牌行動電話一支係為被告丁○○用以聯絡借款人所用，而帳冊五
    本及記事資料六張則為被告丁○○紀錄借款人之相關資料，均為被告供犯罪所用
    之物；而名片三十張、空白本票三十四張、商業本票一本（已有使用過，僅剩二
    十張空白本票）、空白借據五百八十二張、空白債務承擔契約書六張、空白借款
    契約書六張、空白讓渡同意書六張等物，係被告丁○○預備繼續從事常業重利犯
    行時所使用之物，又因上述扣押物均為被告丁○○所有，已經被告丁○○供明在
    卷，爰分別依刑法第三十八條第一項第二款、第三款之規定，宣告沒收。至另扣
    案之身分證六張、借款人名片二張、教師證一張等物，因均分別為借款人謝米妹
    及其他借款人所有，而暫時置於被告丁○○處作為借款擔保之物，尚難認為係被
    告林恭榮犯罪所得之物，爰不併為沒收之諭知；又扣案之提款卡四張，係被告丁○○平日與金融機關往來之用，並無證據可認係供犯罪所用之物；而ＮＯＫＩＡ
    行動電話一支，被告係辯稱係日常家居所用，因無證據可認該行動電話係被告丁○○供犯罪所用之物，是以亦不為沒收之諭知；而發票人為吳鴻城之本票四紙，
    被告丁○○辯稱係單純與吳鴻城間之金錢借貸，而非放款予吳鴻城，因所查扣之
    資料中，並無吳鴻城之借款資料，無由認定該四紙發票人為吳鴻城之本票為被告
    丁○○犯罪所得，故亦不為沒收之諭知，併予敘明。
據上論斷，應依刑事訴訟法第二百九十九條第一項前段，刑法二十八條、第三百四十
五條、第七十四條第二款、第三十八條第一項第二款、第三款，罰金罰鍰提高標準條
例第一條前段，判決如主文。
本案經檢察官陳銘珠到庭執行職務。
中    華    民    國    八十九    年      四      月        七        日
                                  臺灣高雄地方法院刑事第六庭
                                      法  官  李怡諄
右正本證明與原本無異。
如不服本判決，應於判決送達後十日內，向本院提出上訴狀。
                                      書記官  羅榮全
中    華    民    國      八十九      年      四      月      八      日
附錄本件論罪條文：刑法第三百四十五條
以犯前條之罪為常業者，處五年以下有期徒刑，得併科三千元以下罰金。


司法院資訊處製作；財團法人民間司法改革基金會備份。
